臺灣高雄地方法院刑事判決　　　　　 100年度審易字第2836號
公　訴　人　臺灣高雄地方法院檢察署檢察官
被　　　告　王亞倫
上列被告因傷害等案件，經檢察官提起公訴（100年度偵字第115
20號），本院以簡式審判程序審理，判決如下：
    主  文
王亞倫犯傷害罪，累犯，處有期徒刑肆月；又犯剝奪他人行動自
由罪，累犯，處有期徒刑壹年。應執行有期徒刑壹年貳月。
    事  實
一、王亞倫前於民國93年間因施用毒品案件，經本院以93年度易
    字第1236號判決處有期徒刑8月確定（前業經本院裁定觀察
    、勒戒處分完畢），另於94年間因連續施用第一、二級毒品
    等案件，經本院分別以94年度訴字623號、94年度易字第321
    號判決處有期徒刑10月、10月確定，後2罪經定應執行刑為
    有期徒刑1年7月確定，與前揭有期徒刑8月接續執行，95年
    11月22日因縮短刑期假釋付保護管束，並於96年5月27日保
    護管束期滿、假釋未經撤銷視為執行完畢。又因施用毒品案
    件，經本院以97年度審簡字第1981號、98年度審簡字第123
    號判決，分別判處有期徒刑5月、3月確定，並定應執行有期
    徒刑6月確定，甫於98年3月1日執行完畢。緣王亞倫有婚姻
    關係並同時與蔡月娥交往，2人間有感情糾紛，其於99年6月
    3日凌晨2時許，為質問蔡月娥何以將與伊交往之事告知伊之
    太太以及教唆他人將伊之車子噴漆等事，遂駕駛車牌號碼19
    16-XE號自小客車前往蔡月娥之住處即高雄市左營區○○○
    路901巷26弄2號11樓之5。至上址後，因遭蔡月娥自屋內反
    鎖，不得其門而入，王亞倫即生計從樓梯間窗戶爬進屋內，
    蔡月娥見狀恐因雙方爭執吵醒其女兒，乃提議前往王亞倫所
    承租位在高雄市鳳山區○○○路90號2樓之住處談判，並下
    樓搭乘王亞倫駕駛之上開自用小客車。王亞倫同意後旋即開
    車前往鳳山區之住處，途中因憤怒難抑，竟基於傷害及剝奪
    他人行動自由之犯意，於行經高雄市鳳山區○○○路經過大
    智陸橋時，先持電擊棒電擊蔡月娥之手背及身體，再將車駛
    往路旁暫停，下車至後行李箱取出狗項圈1條，並於上車後
    命蔡月娥將該狗項圈套於脖子上，蔡月娥恐再遭王亞倫持電
    擊棒攻擊，只得依其命令照作，王亞倫並同時將1條白色繩
    子綁住蔡月娥脖子上之狗項圈，另以1手拉住該條繩索之1端
    ，藉此控制蔡月娥之行動自由。行車期間因雙方言語衝突，
    王亞倫遂再命蔡月娥自行將身上衣服脫掉並丟出車外，蔡月
    娥迫於王亞倫之威嚇，即得再依其命令為之。嗣抵達王亞倫
    所承租之上述住處後，王亞倫即手拉繩索將蔡月娥帶入該房
    屋內，並繼續向蔡月娥質問，復基於傷害之犯意，或以徒手
    毆打蔡月娥的頭部及臉部，或以電擊棒電擊蔡月娥之不特定
    部位，或以鋁製拖把柄毆打等方式，傷害蔡月娥之身體，甚
    利用上開原繫於狗項圈上之繩子，將蔡月娥雙手合綁於前，
    並打電話予其配偶曾莉娟要求至現場觀看。待曾莉娟至現場
    後，又續問蔡月娥雙方之情事，如蔡月娥之答話有所不當，
    即持鋁製棒球棒歐打其雙腿。蔡月娥因遭王亞倫上開之毆打
    及電擊，致受有雙手挫傷合併擦傷及瘀傷、頭皮挫傷、雙側
    腹壁挫傷、雙前臂挫傷、雙下肢挫傷合併瘀傷、左膝挫傷等
    傷害。嗣曾莉娟因上班之故，先行離開上址，王亞倫亦未再
    毆打蔡月娥，並抱蔡月娥至該屋內之床舖上睡覺。後因王亞
    倫接獲蔡月娥友人撥打之電話，表示欲找蔡月娥，其惟恐遭
    報復，遂於蔡月娥睡醒後將其載至高雄市○○○路附近之函
    館汽車旅館內，旋即開車離開。蔡月娥見狀即打電話請櫃檯
    代叫計程車離開該汽車旅館，並於同年月8日至高雄市政府
    警察局鳳山分局成功派出所報警處理。
二、案經蔡月娥訴由高雄市政府警察局左營分局報告臺灣高雄地
    方法院檢察署檢察官偵查起訴。
    理  由
一、本件被告王亞倫所犯係死刑、無期徒刑、最輕本刑為3年以
    上有期徒刑以外之罪，其於準備程序就前揭被訴事實為有罪
    之陳述，經本院告知簡式審判程序之旨，並聽取其與公訴人
    之意見後，合議庭認宜進行簡式審判程序，爰依刑事訴訟法
    第273條之1第1項之規定，裁定本件由受命法官獨任進行簡
    式審判程序，合先敘明。
二、上揭犯罪事實，業據被告於警詢、偵查及本院審理時，均坦
    承不諱，核與證人即告訴人蔡月娥於警詢及偵訊時證述之情
    節相符（臺灣高雄地方法院檢察署99年度他字第5757號卷第
    11頁至第13頁，100年度偵字第11520號卷第32頁、第33頁）
    ，並有鳳山醫院出具之診斷證明書1紙（上開他字卷第25頁
    ）附卷可參，足認被告之任意性自白核與事實相符，應予信
    實。從而，被告上開之犯行，事證明確，堪以認定，應依法
    論科。
三、按刑法第302條第1項之妨害行動自由罪，係妨害他人自由之
    概括規定，故行為人具有一定之目的，以非法方法剝奪人之
    行動自由者，如以使人行無義務之事，或妨害人行使權利為
    目的，而其強暴、脅迫復已達於剝奪人之行動自由之程度，
    即祇成立本罪，不應再依同法第304 條強制罪論處。蓋以此
    部分使人行無義務之事，或妨害人行使權利之低度行為，應
    為剝奪人之行動自由之高度行為所吸收，不能以其目的係在
    使人行無義務之事或妨害人行使權利，認為係觸犯刑法第30
    2條第1項及第304條等2罪，而依同法第55條從一重處斷（最
    高法院29年上字第2359號判例意旨、最高法院82年度臺上字
    第2554號判決意旨參照）。查本案告訴人雖自願搭乘上開被
    告駕駛之自小客車，惟其目的係為與被告談判並避免吵醒屋
    內之家人，然被告於該車內不僅持電擊棒電擊告訴人身體，
    並命告訴人將狗項圈套於脖子上，且繫上繩索由其手拉另一
    端，更甚命告訴人脫光衣服再將衣物丟棄於車外，此外，復
    於上開被告之住所內，以該繩索綁住告訴人之雙手，期間亦
    不斷以電擊、持鋁製拖把柄、鋁製球棒等方式毆打告訴人，
    可見其係以上開之行為滿足洩憤之目的，該強暴、脅迫之手
    段應已達剝奪告訴人之行動自由，而非僅使告訴人行無義務
    之事之程度，是公訴意旨認被告僅涉犯刑法第304條之強制
    罪，容有所誤，惟因基本社會事實尚屬同一，本院自當變更
    法條予以審理，並依上開判決意旨，僅論以刑法第302條第1
    項之剝奪他人行動自由罪。是核被告所為，係犯刑法第302
    條之剝奪他人行動自由罪、同法第277條第1項之傷害罪。其
    所犯上開2罪，犯意各別，行為互殊，應予分論併罰。又被
    告有事實欄所揭之前案犯行，有臺灣高等法院被告前案紀錄
    表1份在卷可稽，其於有期徒刑執行完畢5年之內，再故意犯
    本件有期徒刑以上之犯行，為累犯，均應依刑法第47條第1
    項之規定，加重其刑。爰審酌被告本與她人有婚姻關係，卻
    又與告訴人另涉感情糾紛，竟因自小客車遭他人噴漆及其配
    偶知悉其與告訴人之情事，即氣憤難抑而基於傷害及妨害自
    由之犯意，分別於上開之車內及住處內，持續以暴力之手段
    ，電擊、毆打告訴人之身體，並以貶損之方法將狗項圈圈套
    於告訴人頸部，進而於狗項圈上綁上繩索，另一端手持繩索
    拉扯控制告訴人，不僅剝奪告訴人之行動自由，更使告訴人
    受有雙手挫傷合併擦傷及瘀傷、頭皮挫傷、雙側腹壁挫傷、
    雙前臂挫傷、雙下肢挫傷合併瘀傷、左膝挫傷等傷害，告訴
    人身體及心理經此創傷，影響顯然非輕，其惡性足認重大，
    且有前案犯行，素行不佳，暨參酌犯後坦承犯行，尚有悔意
    ，及犯罪動機、目的、手段等一切情狀，分別量處如主文所
    示之刑並定其應執行之刑，以示懲儆。
據上論斷，依刑事訴訟法第273條之1第1項、第284條之1、第300
條、第299條第1項前段，刑法第277條第1項、第302條第1項、第
47條第1項、第51條第5款，判決如主文
本案經檢察官陳孟皇到庭執行職務。
中    華    民    國  100    年    10    月    19    日
                  刑事第十庭    法  官  林勳煜
以上正本證明與原本無異。
如不服本判決應於收受送達後10日內向本院提出上訴書狀，並應
敘述具體理由；如未敘述上訴理由者，應於上訴期間屆滿後20日
內向本院補提理由書（均須按他造當事人之人數附繕本）「切勿
逕送上級法院」。
中    華    民    國   100    年    10    月    19    日
                                 書記官  陳莉庭
附錄本判決論罪科刑法條：
中華民國刑法第277條
（普通傷害罪）
傷害人之身體或健康者，處 3 年以下有期徒刑、拘役或 1 千元
以下罰金。
犯前項之罪因而致人於死者，處無期徒刑或 7 年以上有期徒刑
；致重傷者，處 3 年以上 10 年以下有期徒刑。
中華民國刑法第302條
（剝奪他人行動自由罪）
私行拘禁或以其他非法方法，剝奪人之行動自由者，處 5 年以
下有期徒刑、拘役或 3 百元以下罰金。
因而致人於死者，處無期徒刑或 7 年以上有期徒刑，致重傷者
，處 3 年以上 10 年以下有期徒刑。
第 1 項之未遂犯罰之。